臺灣臺北地方法院刑事判決　　　　　　　100年度易字第834號
公　訴　人　臺灣臺北地方法院檢察署檢察官
被　　　告　許定國
上列被告因傷害等案件，經檢察官提起公訴（一○○年度偵字第
二四二號），本院判決如下：
    主  文
許定國傷害人之身體，處拘役貳拾日，如易科罰金，以新臺幣壹
仟元折算壹日；又公然侮辱人，處拘役貳拾日，如易科罰金，以
新臺幣壹仟元折算壹日。應執行拘役拾日，如易科罰金，以新
臺幣壹仟元折算壹日。
    事  實
一、許定國於民國九十九年十一月二十三日上午八時三十分許，
    步行經過新北市○○區○○路與三民路路口時，遭李湘仁所
    駕駛之Ｚ五─五二九二號自小客車撞擊，許定國起身與李湘
    仁理論時發生肢體衝突及爭吵，適林博雅騎乘七五九─ＣＢ
    Ｕ號機車經過該處，見狀上前勸阻，詎許定國竟基於公然侮
    辱之犯意，在不特定人得以共見共聞之公共場所上開路口，
    以「你不是人、王八蛋」等語及吐口水等方式侮辱林博雅，
    許定國另基於傷害人身體之犯意，出手毆打林博雅，致林博
    雅受有左側臉挫傷之傷害。
二、案經林博雅訴由新北市政府警察局新店分局報告臺灣臺北地
    方法院檢察署檢察官偵查起訴。
    理  由
壹、程序方面：
一、按醫師執行醫療業務時，不論患者是因病尋求診療，或因特
    殊目的而就醫，醫師於診療過程中，應依醫師法之規定，製
    作病歷，此一病歷之製作，均屬醫師於醫療業務過程中所須
    製作之紀錄文書，而且每一醫療行為均屬可分，因其接續之
    看診行為而構成醫療業務行為，其中縱有因訴訟目的，例如
    被毆傷而尋求醫師之治療，對醫師而言，仍屬其醫療業務行
    為之一部分，仍應依法製作病歷，則該病歷仍屬業務上所製
    作之紀錄文書，與通常之醫療行為所製作之病歷無殊，自屬
    刑事訴訟法第一百五十九條之四第二款所稱從事業務之人於
    業務上所須製作之紀錄文書，而診斷證明書係依病歷所轉錄
    之證明文書，自仍屬本條項之證明文書（最高法院著有九十
    七年度臺上字第六六六號判決參照）。查天主教耕莘醫院乙
    種診斷證明書（偵查卷第二十頁參照），係依告訴人林博雅
    之病歷所轉錄之證明文書，屬刑事訴訟法第一百五十九條之
    四第二款之證明文書，且該醫院與告訴人林博雅僅係一般醫
    院與病患關係，與被告亦無仇隙，並無顯無不可信之情況，
    揆諸前開說明，自有證據能力。
二、按被告以外之人於審判外之言詞或書面陳述，除法律有規定
    者外，不得作為證據；又被告以外之人於審判外之陳述，雖
    不符合同法第一百五十九條之一至第一百五十九條之四之規
    定，但經當事人於審判程序同意作為證據，法院審酌該言詞
    陳述或書面陳述作成時之情況，認為適當者，亦得為證據；
    又當事人、代理人或辯護人於法院調查證據時，知有第一百
    五十九條第一項不得為證據之情形，而未於言詞辯論終結前
    聲明異議者，視為有前項之同意，刑事訴訟法第一百五十九
    條第一項及第一百五十九條之五分別定有明文。查本判決下
    列所引用之各項證據方法之證據能力，當事人於本院審判期
    日中均未予爭執，且迄至言詞辯論終結前亦未再聲明異議，
    本院審酌該等言詞陳述及書面陳述作成時之情況，並無不宜
    作為證據之情事，依刑事訴訟法第一百五十九條之五之規定
    ，自得作為證據，合先敘明。
貳、實體方面
一、證據之認定：
  (一)訊據被告許定國矢口否認上開犯行，辯稱：李湘仁車子的輪
    子從我後面壓到我的腳，我跪在斑馬線上，發覺引擎還在轉
    動，我掙扎爬起來，舉起我的手拍打他的車頭，這時候有一
    個女性出現，這位女性騎車就停在斑馬線，妨害我離開斑馬
    線，她的摩托車擋著我，我不理她，我也沒有跟她講話，我
    沒有對那位女性罵如起訴書所載的那些話，我跟李湘仁說看
    他年紀輕輕，我沒有什麼流血，也沒有受傷，我們就和解，
    我不認識林博雅云云。
  (二)經查：
  1.證人即告訴人林博雅到庭具結證稱：九十九年十一月二十三
    日上午八時三十分我帶小孩去上幼稚園，反折回去的路上，
    在新北市○○區○○路與三民路路口停紅綠燈，我看到自小
    客車撞到被告，被告被撞到時，很生氣拍打自小客車引擎蓋
    ，並罵車主，他看車主沒有下車，站在小客車駕駛座窗戶旁
    邊，自行開車門要拉車主下車，我停下車與被告面對面，距
    離被告大約二十公分左右，當下勸導他不要生氣，我本來是
    想以目擊證人的身分，證明被告被李湘仁撞的事情，我對被
    告說：「你是對的，若是動手打人變成你不對」，被告當時
    反應很激烈，我跟他講完後，他破口罵我說：「這件事情跟
    你有什麼關係，車主是你什麼人」，我說我跟車主沒有關係
    ，這時被告用右手一拳往我左下方臉頰揮打一下，我就說：
    「你不要再生氣」，他就說：「你走開」，我沒有走開，我
    還請他息怒，可能是因為他講話太用力，所以口水一直吐在
    我臉上，他就說：「你不走的話我就踹你的摩托車」，我說
    ：「沒關係你踹」，後來他罵我「不是人、王八蛋」，我就
    很生氣把摩托車停在新北市○○區○○路與三民路路口然後
    報警，之後被告調頭要走，我拉住他的外套，我跟他說我已
    經報警，要等警察來才可以走，所以我跟被告起第二次衝突
    ，被告和我面對面，拳頭作勢要打我，講話故意一直很用力
    噗、噗、噗吐我口水，同時他還一直罵我等語（本院卷第四
    四至四六頁參照）。證人李湘仁到庭具結證稱：九十九年十
    一月二十三日上午八時三十分，在新北市○○區○○路與三
    民路路口斑馬線，我撞到被告，被告從地上站起來後，拍我
    的引擎蓋，然後過來開駕駛座車門，拉我衣服要拉我下車，
    並打我胸口一次，林博雅過來勸架，勸被告不要動手，被告
    這時就辱罵林博雅，我記得有王八蛋這類的髒話，我人在座
    位上，我的左腳在車門外，我是半側身往後看他們的爭執經
    過，我有說這件事情是我和被告的問題，不要牽扯到林博雅
    ，我有勸架，我看到被告背對著我，並動手揮拳打林博雅的
    臉頰，我有聽到被告罵林博雅王八蛋，還有吐口水，就是嘴
    巴一直噴出口水，邊講邊噴，被告罵完後，就一直發出噗的
    聲音並噴口水，做出噴的動作等語（本院卷第四六頁反面至
    四八頁參照）。證人黃先玨到庭具結證稱：九十九年十一月
    二十三日上午八時三十分我走路經過新北市○○區○○路與
    三民路路口，我在附近上班，也住在附近，我有目擊被告與
    林博雅之間的糾紛，當時我看到他們兩個人在路邊拉扯，林
    博雅一直說被告為什麼要打他，被告就一直罵他，他罵很多
    ，我記得有王八蛋，他們就在路邊爭執，本來是在斑馬線，
    後來漸漸移動到人行道上，爭執過程中被告對林博雅吐口水
    ，被告吐的動作很大，整個人往前衝，對著林博雅吐口水等
    語（本院卷第四八頁反面至四九頁反面參照）。足認被告確
    有於上開時、地與告訴人發生爭執，在不特定人得以共見共
    聞之公共場所上開路口，以「你不是人、王八蛋」等語及吐
    口水等方式侮辱告訴人，被告另出手毆打告訴人，致告訴人
    受有左側臉挫傷之傷害。
   2.被告上開行為後，告訴人旋於同日前往天主教耕莘醫院就
     醫，經醫師診斷結果，告訴人受有左側臉挫傷之傷害，有
     該院診斷證明書一紙存卷可稽（偵查卷第二十頁參照），
     核與告訴人所稱：我與被告面對面，距離大約二十公分左
     右…被告以右手出拳頭毆打我左下方臉頰處等語，證人李
     湘仁所稱：被告揮拳打告訴人臉頰等語之行為相符，是被
     告上開行為與告訴人受傷結果間，具有相當因果關係。
   3.被告雖辯以：我被李湘仁撞到時，李湘仁比較驚慌，可能
     打電話找朋友來幫忙，告訴人與李湘仁、黃先玨應該都認
     識，李湘仁、黃先玨所為證言不足採信云云。惟查：證人
     林博雅證稱：我不認識李湘仁，核與證人李湘仁所證其與
     證人林博雅沒有關係等語相符，證人黃先玨亦證稱其與證
     人林博雅沒有關係等語，且證人李湘仁係於警察到場處理
     後始將車輛移置路邊並下車查看一節，業據證人林博雅、
     李湘仁證述如前，斯時被告已經動手毆打證人林博雅並以
     辱罵「你不是人、王八蛋」等語及吐口水之方式侮辱證人
     林博雅，若證人林博雅本即認識李湘仁，且係李湘仁致電
     前來助勢，李湘仁豈有可能放任被告動手毆打林博雅猶置
     若罔聞、不下車查看？況被告自承：案發現場有一位年約
     七、八十歲、戴墨鏡的老先生，站在斑馬線另一端的八十
     五度Ｃ咖啡店騎樓下，指著我的鼻子罵我打人等語（本院
     卷第四九頁反面參照），更可認被告有於上開時、地毆打
     證人林博雅，並遭現場觀看民眾指責一情，是被告所辯，
     係屬事後卸責之詞，不足採信。
   (三)綜上，本件事證明確，被告所辯，無非事後卸責之詞，不
     足採信，被告犯行洵堪認定，應依法論科。
二、論罪科刑之法律適用：
  (一)核被告許定國所為，係犯刑法第三百零九條第一項之公然侮
    辱罪及刑法第二百七十七條第一項之傷害罪。
  (二)按刑法第三百十條第一項誹謗罪之成立，必須意圖散布於眾
    ，而指摘或傳述足以毀損他人名譽之具體事實，尚僅抽象的
    公然為謾罵或嘲弄，並未指摘具體事實，則屬刑法第三百零
    九條第一項公然侮辱罪範疇。本件被告辱罵林博雅「你不是
    人、王八蛋」，並未指摘或傳述足以毀損林博雅名譽之具體
    事實，公訴人認係犯同法第三百十條第一項之誹謗罪，容有
    誤會。起訴法條，應予變更。惟其社會事實同一，本院自應
    予審理，並變更其起訴法條。
  (三)爰審酌被告公然侮辱之情節，告訴人名譽受損之程度，被告
    傷害之手段非屬嚴重，告訴人傷勢尚輕，及被告生活狀況、
    智識程度，未與告訴人達成和解、賠償損害等一切情狀，分
    別量處如主文所示之刑，及定其應執行刑，並均諭知易科罰
    金之折算標準。
據上論斷，應依刑事訴訟法第二百八十四條之一、第二百九十九
條第一項前段、第三百條，刑法第二百七十七條第一項、第三百
零九條第一項、第五十一條第六款、第四十一條第一項前段，刑
法施行法第一條之一，判決如主文。
本案經檢察官王巧玲到庭執行職務
中    華    民    國   100    年    7     月    27    日
                  刑事第九庭    法  官  徐淑芬
上正本證明與原本無異。
如不服本判決應於收受送達後十日內向本院提出上訴書狀，並應
敘述具體理由；其未敘述上訴理由者，應於上訴期間屆滿後二十
日內向本院補提理由書（均須按他造當事人之人數附繕本）「切
勿逕送上級法院」。告訴人林博雅如對於本判決不服者，應具備
理由請求檢察官上訴，其上訴期間之計算係以檢察官收受判決正
本之日期為準。
                                書記官  劉郅享
中    華    民    國   100    年    7     月    27    日
附錄本案論罪科刑法條全文：
中華民國刑法第二百七十七條
傷害人之身體或健康者，處三年以下有期徒刑、拘役或一千元以
下罰金。
犯前項之罪因而致人於死者，處無期徒刑或七年以上有期徒刑；
致重傷者，處三年以上十年以下有期徒刑。
中華民國刑法第三百零九條
公然侮辱人者，處拘役或三百元以下罰金。
以強暴犯前項之罪者，處一年以下有期徒刑、拘役或五百元以下
罰金。